【裁判字號】    99,訴,1025
【裁判日期】    990923
【裁判案由】    強盜
【裁判全文】
臺灣臺南地方法院刑事判決              99年度訴字第1025號
公  訴  人  臺灣臺南地方法院檢察署檢察官
被      告  丁○○
指定辯護人  本院公設辯護人  乙○○
上列被告因強盜等案件，經檢察官提起公訴（99年度偵字第1002
2號），本院判決如下：
    主  文
丁○○犯攜帶兇器強盜罪，累犯，處有期徒刑柒年捌月。扣案如
附表一所示之物，均沒收。
    事  實
一、丁○○前因違反毒品危害防制條例、妨害兵役治罪條例、槍
    砲彈藥管制條例等案件，經本院92年度易緝字第64號、92年
    度南簡字第227號、92年度訴字第745號判決，各判處有期徒
    刑10月、3月、3年確定，並經定應執行有期徒刑4年在案，
    甫於民國96年5月23日縮刑期滿執行完畢。
二、丁○○猶不知悔改，因缺錢花用，竟意圖為自己不法所有，
    ，將其所有附表1編號1所示之固定臺並內夾附表1編號2之鋁
    管1支，再以附表1編號3所示之毛巾包覆而佯裝為槍枝，又
    以測速器為底座，其上用膠帶黏綁3顆1號電池、電線，綑綁
    一四方形物品佯為附表1編號4所示之爆裂物，於99年6月19
    日清晨5時20分許，持其所有之前揭客觀上可供兇器使用之
    外觀類似槍枝、爆裂物等物，並穿戴附表2所示之黑色上衣
    、黑色帽子及黑色口罩，至臺南市○區○○○路2段9號均英
    商務套房，向值班櫃臺人員甲○○出示前開類似槍枝及爆裂
    物，並恫嚇稱：「缺車錢，要交出櫃臺內之營業收入，要不
    然大家一起死一死」等語，以該強暴、脅迫方式，至使甲○
    ○不能抗拒，不得已而交出其所管領之櫃臺內當日營業收入
    新臺幣（下同）1千1百元，丁○○於強取前揭款項得手後，
    旋離去逃逸。甲○○隨即打電話報警，經員警循線追查，於
    同日上午6時40分許，在台南市○○路○段218巷內查獲丁○
    ○，並在其騎乘之機車置物箱內起出附表1、2所示之物，而
    查獲上情。
三、案經台南市警察局第五分局報請臺灣臺南地方法院檢察署檢
    察官偵查起訴。
    理  由
壹、程序方面
  一、按被告以外之人於審判外之陳述，雖不符刑事訴訟法第15
      9條之1至第159條之4之規定，而經當事人於審判程序同意
      作為證據，法院審酌該言詞陳述或書面陳述作成時之情況
      ，認為適當者，亦得為證據；當事人、代理人或辯護人於
      法院調查證據時，知有第159條第1項不得為證據之情形，
      而未於言詞辯論終結前聲明異議者，視為有前項之同意，
      刑事訴訟法第159條之5規定甚明。查本判決所引用之被告
      以外之人於審判外之警詢供述證據，被告對各該證據能力
      均不爭執（見本院卷第29頁背面），且直至言詞辯論終結
      前，亦未聲明異議，本院審酌上開證據方法於製作時之情
      況，尚無違法不當，應認以之作為證據應屬適當；至於非
      供述證據部分，本院亦查無任何違反法定程式取得之情形
      ，認均有證據能力，合先敘明。
  二、按被告以外之人於偵查中向檢察官所為陳述，除顯有不可
      信之情況者外，得為證據，刑事訴訟法第159條之1第2項
      定有明文。偵查中對被告以外之人（包括證人、鑑定人、
      告訴人、被害人及共同被告等）所為之偵查筆錄，或被告
      以外之人向檢察官所提之書面陳述，性質上均屬傳聞證據
      。惟現階段刑事訴訟法規定檢察官代表國家偵查犯罪、實
      施公訴，依法其有訊問被告、證人及鑑定人之權限，證人
      、鑑定人且須具結，而實務運作時，檢察官偵查中向被告
      以外之人所取得之陳述，原則上均能遵守法律規定，不致
      違法取供，其可信度極高，職是，被告以外之人前於偵查
      中已具結而為證述，除反對該項供述得具有證據能力之一
      方，已釋明「顯有不可信之情況」之理由外，應認該證人
      於偵查中之陳述具有證據能力。查證人即被害人甲○○於
      偵查中經具結之證詞，既經合法具結擔保所述實在，被告
      復未釋明上開證述有何顯不可信之情況，依刑事訴訟法第
      159條之1第2項傳聞證據之例外規定，應認其於偵查中之
      陳述具有證據能力。
貳、實體方面
  一、訊據被告對於上開犯罪事實坦承不諱，核與證人即被害人
      甲○○於警詢及偵查中所為之證述相符，並有搜索扣押筆
      錄暨扣押物品目錄表、扣案物照片6幀、監視器錄影畫面
      翻拍照片8幀在卷可稽（見警卷第5-7、11-17頁），另有
      扣案如附表1所示之物可資佐證，是被告自白與事實相符
      ，堪以採信。
  二、查被告為本件強盜犯行所持用附表1編號1、2、4所示之固
      定臺1具、鋁管1支，佯為爆裂物1組，經本院依職權勘驗
      結果，認：「固定臺，為鐵器材質，質地堅硬；鋁管，為
      金屬材質，呈中空狀態，質地堅硬；佯裝爆裂物所用工具
      為測速器，其上用膠帶黏綁3顆1號電池，電池用鋁管包覆
      ，質地堅硬」等情，有本院勘驗筆錄在卷可參（見本院卷
      第31頁），此等質地堅硬之器物，在客觀上顯然對人之生
      命、身體、安全構成威脅，而具有危險性，均屬兇器至明
      。又起訴書雖認被告犯加重強盜犯行所持用之兇器為鋁棒
      ，惟嗣經公訴檢察官於審理期日當庭更正如上（見本院卷
      第54頁），附此敘明。
  三、按強盜罪所施用之強暴、脅迫手段，祇須足以壓抑被害人
      之抗拒，使其喪失意思自由為已足，縱令被害人實際無抗
      拒行為，仍於強盜罪之成立，不生影響。而認定被害人是
      否已達「至使不能抗拒」之程度，應以被告行為時之強弱
      程度，綜合當時之具體事實，按多數人之客觀常態情狀決
      之，亦即視該手段施用於相類似之情狀下，是否足使一般
      人處於不能抗拒之制壓程度而定，如果施用強暴、脅迫，
      使人不能抗拒而為奪取，即應成立強盜之罪，縱令被害人
      實際並無抗拒行為，仍於強盜罪之成立不生影響。（最高
      法院99年度台上字第4587、4992號判決意旨參照）。查被
      告持附表1所示外觀類似手槍、爆裂物等客觀上足以對人
      之生命、身體、安全構成威脅，具有危險性之兇器，出示
      予擔任值班櫃臺之被害人並出言恫嚇，被害人事前無從防
      備，且手無寸鐵孤立無援，遽遭被告持兇器及出言脅迫而
      來，乃將其所管領櫃臺內之營業收入現金1千1百元交付予
      被告取走，在客觀程度上，被害人顯已達不能抗拒之程度
      甚明，雖被害人實際並無抗拒行為，揆諸前揭說明，被告
      所為仍於強盜罪之成立不生影響。
  四、按刑法第321條第1項第3款所謂「兇器」，其種類並無限
      制，凡客觀上對人之生命、身體、安全構成威脅，具有危
      險性之器械均屬之（最高法院99年度台上字第4307號判決
      意旨參照）。查被告為前揭強盜犯行時，所持有之固定臺
      1具、鋁管1支，佯為爆裂物1組，客觀上對於人之生命、
      身體、安全構成威脅，為具有危險性之器械，均屬於刑法
      第321條第1項第3款之兇器一節，業經本院勘驗明確，業
      如前述。是核被告所為，係犯強盜罪而有刑法第321條第1
      項第3款加重之情形，應依同法第330條第1項論以攜帶兇
      器強盜罪。又被告有如前述之前案科刑及執行紀錄，有卷
      附臺灣高等法院被告前案紀錄表可稽，其受有期徒刑之執
      行完畢，5年以內再故意犯本件有期徒刑以上之罪，應依
      刑法第47條第1項規定論以累犯，並加重其刑。爰審酌被
      告正值青壯之年，本應思憑自己之力經營謀生，僅因一時
      貪念，即為本件犯行，任意侵害他人財產安全，嚴重危害
      社會治安，破壞善良人民對平和生活秩序之期待與保障，
      妨害人民免於恐懼之自由，事後未賠償被害人之財產上損
      害，有本院電話紀錄表1紙可憑（見本院卷第70頁），兼
      衡其強盜所得財物並非鉅額，且犯罪後坦承犯行，尚有悔
      意，暨檢察官求處有期徒刑7年8月等一切情狀，量處如主
      文所示之刑。
  五、扣案如附表1所示之物，均係被告所有供犯罪所用之物，
      業據被告供明在卷（見警卷第1頁背面、偵查卷第20頁、
      本院卷第53頁背面），應依刑法第38條第1項第2款規定宣
      告沒收。另扣案如附表2所示之，雖係被告所有之物，然
      與本件犯罪無關，爰不為沒收之諭知，附此敘明。
據上論斷，應依刑事訴訟法第299條第1項前段，刑法第330條第1
項、第47條第1項、第38條第1項第2款，判決如主文。
本案經檢察官丙○○到庭執行職務。
中    華    民    國    99    年    9     月    23    日
                刑事第五庭      審判長法  官  鄭文祺
                                      法  官  包梅真
                                      法  官  張銘晃
以上正本證明與原本無異。
如不服本判決應於收受本判決後10日內向本院提出上訴書狀，並
應敘述具體理由。其未敘述上訴理由者，應於上訴期間屆滿後20
日內向本院補提理由書狀（均須按他造當事人之人數附繕本）「
切勿逕送上級法院」。
                                      書記官  鄭梅君
中    華    民    國    99    年    9     月    23    日
┌──────────────────────────┐
│附表1：                                             │
├──┬─────────────┬─────────┤
│編號│    名        稱          │  數        量    │
├──┼─────────────┼─────────┤
│ 1  │固定臺                    │1具               │
├──┼─────────────┼─────────┤
│ 2  │鋁管                      │1支               │
├──┼─────────────┼─────────┤
│ 3  │毛巾                      │1條               │
├──┼─────────────┼─────────┤
│ 4  │疑似爆裂物                │1組               │
└──┴─────────────┴─────────┘
┌──────────────────────────┐
│附表2：                                             │
├──┬─────────────┬─────────┤
│編號│    名        稱          │  數        量    │
├──┼─────────────┼─────────┤
│ 1  │黑色帽子                  │1頂               │
├──┼─────────────┼─────────┤
│ 2  │黑色上衣                  │1件               │
├──┼─────────────┼─────────┤
│ 3  │黑色口罩                  │1個               │
├──┼─────────────┼─────────┤
│ 4  │鋁管                      │3支               │
├──┼─────────────┼─────────┤
│ 5  │安非他命吸食器            │2組               │
└──┴─────────────┴─────────┘
附錄法條：
刑法第330條第1項
犯強盜罪而有第321條第1項各款情形之一者，處7年以上有期徒
刑。
前項之未遂犯罰之。

司法院資訊處製作；財團法人民間司法改革基金會備份。
